【裁判字號】    90,台上,7921
【裁判日期】    901227
【裁判案由】    瀆職等罪
【裁判全文】
最高法院刑事判決                                九十年度台上字第七九二一號
    上  訴  人  乙○○
    被      告  丙○○
                甲○○
                丁○○
右上訴人因自訴被告等瀆職等罪案件，不服台灣高等法院台中分院中華民國九十年十
月三十日第二審判決（九十年度上訴字第一八二七號，自訴案號：台灣台中地方法院
九十年度自字第四九五號），提起上訴，本院判決如左：
    主  文
上訴駁回。
    理  由
按刑事訴訟法第三百七十七條規定，上訴於第三審法院，非以判決違背法令為理由，
不得為之。是提起第三審上訴，應以原判決違背法令為理由，係屬法定要件。如果上
訴理由狀並未依據卷內訴訟資料，具體指摘原判決不適用何種法則或如何適用不當，
或所指摘原判決違法情事，顯與法律規定得為第三審上訴理由之違法情形，不相適合
時，均應認其上訴為違背法律上之程式，予以駁回。本件依上訴人乙○○自訴狀所載
自訴意旨，係自訴被告等牽連犯有刑法第一百二十四條枉法裁判罪、第一百三十一條
第一項圖利罪、第二百十三條公文書不實登載罪、第二百十六條第二百十三條行使公
文書不實登載罪、及同法第三百三十九條第一項第一百三十四條公務員故意犯詐欺罪
等罪嫌。惟按犯罪事實之一部提起自訴者，他部雖不得自訴，亦以得提起自訴論。但
不得提起自訴部分係較重之罪者，不在此限，刑事訴訟法第三百十九條第一、二項定
有明文，又此之所謂被害人，係指犯罪之直接被害人而言。再不得提起自訴而提起者
，應諭知不受理之判決，刑事訴訟法第三百三十四條復有明文規定。本件上訴人自訴
被告等涉犯刑法第一百二十四條及同法第一百三十一條第一項之罪，經核均屬侵害國
家法益之犯罪，上訴人並非犯罪之直接被害人，不得提起自訴。又刑法第一百二十四
條及同法第一百三十一條第一項之罪，屬不得提起自訴之重罪，上訴人自不得就同法
第二百十三條公文書不實登載罪、第二百十六條第二百十三條行使公文書不實登載罪
及同法第三百三十九條第一項詐欺罪等輕罪部分提起自訴。末查，主刑之輕重，依刑
法第三十三條規定之次序定之，為同法第三十五條第一項所明定，是上訴人指稱刑法
第三百三十九條第一項依同法第一百三十四條加重後，較刑法第一百三十一條為重云
云，洵有誤會。依上說明，原判決維持第一審所為諭知自訴不受理之判決，駁回上訴
人在第二審之上訴，經核於法尚無違誤。上訴意旨仍執陳詞，指摘原判決不當，然對
於原判決就本件從程序上維持第一審諭知自訴不受理之判決，究有如何違背法令情形
，並未依據卷內資料具體表明，顯與法定上訴第三審之形式要件不符，其上訴違背法
律上之程式，應予駁回。上訴人自訴被告等枉法裁判等罪，均非告訴乃論之罪，一旦
提起自訴，依刑事訴訟法第三百二十五條第一項規定，即不得撤回。上訴人於上訴狀
明願撤回枉法裁判、圖利部分之自訴，於法即屬無據，附為明。
據上論結，應依刑事訴訟法第三百九十五條前段，判決如主文。
中      華      民      國     九十     年     十二     月    二十七    日
                              最高法院刑事第六庭
                                  審判長法官  謝  家  鶴
                                        法官  洪  文  章
                                        法官  花  滿  堂
                                        法官  陳  世  淙
                                        法官  洪  佳  濱
      右正本證明與原本無異
                                              書  記  官
中      華      民      國    九十一    年      一      月     十一     日


司法院資訊處製作；財團法人民間司法改革基金會備份。
